【裁判字號】    89,易,2315
【裁判日期】    891128
【裁判案由】    竊佔
【裁判全文】
臺灣高雄地方法院刑事判決                        八十九年度易字第二三一五號
    公  訴  人  臺灣高雄地方法院檢察署檢察官
    被      告  甲○○
右列被告因竊佔案件，經檢察官提起公訴（八十九年度偵字第六八八四號），本院判
決如左：
    主  文
本件免訴。
    理  由
一、公訴意旨略以：被告甲○○意圖為自己不法之利益，於民國八十八年九月間，未
    經同意擅為佔據海軍總司令部、國防部軍務局所管領坐落高雄市○○區○○段第
    二九三之一號、三三四號等二筆國有土地，擅自搭建房屋乙棟，佔地約五十二平
    方公尺，作為居住之用，因認被告犯刑法第三百二十條第二項之竊佔罪嫌云云
    。
二、本件公訴人認被告涉犯上開竊佔罪嫌，無非以告訴人即該土地管理機關海軍總司
    令部代理人乙○○之指述及其所附旗汕營區（地）位製圖、土地登記謄本二份、
    地上物照片四張為其主要論據。
三、訊據被告甲○○堅決否認有何竊佔犯行，辯稱：伊以前在六八二高砲連擔任上尉
    輔導長之軍職，於民國五十八年駐防高雄市○○區○○段營區時，經防砲團上校
    團長張瑞香准許在營區外建造房屋一棟，至五十九年二月份始申請門牌，占用之
    土地係伊自五十九年間起即已占用，復因原有建物於八十八年間高雄市○○○○
    道路拆除部分原有建物，經市府准許原地整修，乃於八十九年二月間在原址依舊
    有房舍加以整修五層樓之新建築物，然並未逾越原有之占用範圍等語。
四、經查，本件被告所建築之房屋高雄市旗津區北汕巷一０五之八號確實占用海總司
    令部管理之上開旗汕段第三三四、三三二號等二筆國有土地，業經本院囑託高雄
    市政府地政處鹽埕地政事務所測量屬實，有該所函送之土地複丈成果圖附卷可憑
    。次查被告自五十九年起即已占用上開旗汕段號土地並設立門牌之事實，已據其
    提出高雄市旗津區戶政事務所八十八年五月四日高市旗戶字第一二三一號影本一
    紙為證，而被告於八十九年二月間在原址依舊有房舍加以整修五層樓之新建築物
    ，並未逾越原有之占用範圍，亦經證人丙○○即該區鄰長到庭證述屬實（見八十
    九年十一月十四日審判筆錄），而本院於八十九年十月十八日至現場履勘時，現
    場為原房屋重新打掉後重新建築之五層半的樓房，前為馬路，左右與後面均相鄰
    他人之房屋，是改建後之建物並無逾越原占用之範圍情事，有本院八十九十月十
    八日勘驗筆錄一份附卷可稽，是依卷內資料並無從認定被告有超過原占用範圍之
    情事，堪予認定，准此，本件被告自五十九年起即已竊佔上開旗汕段第三三四、
    三三二號等二筆國有土地迄今之事實堪予認定。再查，被告雖辯稱係經防砲團上
    校團長張瑞香准許在營區外建造房屋一棟云云，惟上開土地係屬國有土地，被告
    所稱之團長張瑞香，豈有權利私自借用該土地給被告使用，是被告並無使用之正
    當權源，亦無法卸免其竊佔之罪責，所辯不足採信。
五、惟按案件時效已完成者，應諭知免訴之判決，刑事訴訟法第三百零二條第二款定
    有明文。本件被告自五十九年起即犯竊佔罪，而竊佔罪為即成犯，於其竊佔行
    為完成時犯罪即成立，其後之繼續竊佔乃狀態之繼續，非行為之繼續（最高法院
    六十六年度台上字第三一一八號判例意旨可資參照）。又竊佔罪之追訴權時效期
    間，依刑法第八十條第一項第二款規定為十年，依上開判例意旨，被告自五十九
    年間起即已完成竊佔行為迄今，於八十九年二月間僅係將已存在前開土地上之建
    物拆除重建，且重建後建物之位置與原建物完全相同，面積並有減少之情形，是
    其拆除重建之行為，僅為竊佔狀態之繼續，被告竊佔行為於五十九年間即已完成
    ，追訴權時效即行起算，故於公訴人開始偵查之八十九年間早已罹於竊佔罪十年
    之追訴權時效，其追訴權時效業已完成，揆諸前揭說明，應諭知免訴之判決。
據上論結，應依刑事訴訟法第三百零二條第二款，判決如主文。
本案經檢察官郭麗娟到庭執行職務。
中      華      民      國      八十九    年    十一    月    二十八    日
                                  臺灣高雄地方法院刑事第六庭
                                      法  官  沈建興
右正本證明與原本無異。
如不服本判決，應於判決送達後十日內，向本院提出上訴狀。
                                      書記官  蔡琬玲
中    華    民    國    八十九    年      十一    月      二十八      日


司法院資訊處製作；財團法人民間司法改革基金會備份。
